臺灣高等法院民事判決　九十一年度家上字第七九號
　　上　訴　人　甲○○
　　被　上訴人　乙○○
右當事人間離婚事件，上訴人對於中華民國九十年十二月二十八日臺灣桃園地方法院
九十年度婚字第二七九號第一審判決提起上訴，並為訴之追加，本院判決如左：
    主    文
准上訴人與被上訴人離婚。
追加之訴訴訟費用由被上訴人負擔。
　　事實及理由
甲、程序方面：
    查上訴人於本院追加請求依民法第一千零五十二條第二項之規定判決離婚，依民
    事訴訟法第五百七十二條第一項規定，應予准許，又其真意為原訴或追加之訴其
    一為有理由時，另一之訴即不請求判決，核屬訴之客觀選擇合併，合先敘明。
乙、實體方面：
一、本件上訴人主張：兩造於民國八十五年五月九日結婚，被上訴人並認領（上訴人
    誤為收養）上訴人婚前與他人所生之二子黃之平、黃雨琳（業據原法院以九十年
    度親字第九三號確認親子關係不存在）。婚後生活原本平靜美滿，惟被上訴人自
    八十六年起性情丕變，逐漸露出暴戾之本性，動輒對上訴人惡行惡狀或拳腳相向
    ，令上訴人每日生活於暴力及恐懼陰影之中，痛不欲生，夫妻關係形同陌路。被
    上訴人先於八十八年十二月初至上訴人工作之紡織工廠鬧事，復於九十年四月五
    日凌晨一時許至上訴人工廠鬧事，打破玻璃，僱主雖同意上訴人繼續上班，然要
    求上訴人須將家務事處理好再回工廠，以免影響其他員工情緒。又被上訴人對於
    上訴人平日生活開銷及子女監護教養均不加聞問。九十年三月中，被上訴人染上
    性病，上訴人因不堪被上訴人精神及肉體之虐待，搬離被上訴人之住所，寄住友
    人家，與被上訴人僅係名義上之夫妻，實際已無夫妻之實，爰依民法第一千零五
    十二條第一項第三款受他方不堪同居之虐待、第七款他方有不治之惡疾及第八款
    他方有重大不治之精神病之規定請求離婚等情。原審判決駁回上訴人之訴，上訴
    人不服，提起上訴，並追加請求准依民法第一千零五十二條第二項之規定判決離
    婚。並上訴聲明(一)原判決廢棄。(二)准上訴人與被上訴人離婚。
二、被上訴人則以：其以駕駛公車為業，每日班車排定不一，大致係早上五時起床上
    班，迄晚上九時下班回家，其間雖有間斷性之休息時間，然均處於待命狀態，是
    夜間睡眠對被上訴人相當重要，而二子經常玩至凌晨時分方肯入睡，被上訴人因
    受干擾有時會大聲喝或打屁股示警。又九十年四月五日凌晨一時許，被上訴人
    帶著一點酒意至上訴人工作之工廠查勤，因該工廠門窗緊閉，被上訴人一怒之下
    始以拳頭打破二塊玻璃，惟隔日已向老闆道歉。被上訴人並無虐待或毆打上訴人
    或二子之行為，亦未染上性病或有精神病等語，資為抗辯。並答辯聲明駁回上訴
    人之上訴及追加之訴。
三、兩造不爭之事實：
　　查本件兩造為夫妻關係，有戶籍謄本乙件附原審卷可稽（見原審卷第十二頁），
　　堪信此部分事實為真。
四、兩造爭執要旨：爭執要旨乃在於本件有無民法第一千零五十二條第一項第三款不
    堪同居之虐待、第七款有不治之惡疾、第八款其他重大不治之精神病及同條第二
　　項其他重大事由之離婚原因存在？經查：
　(一)兩造於八十五年五月九日結婚，被上訴人並認領上訴人婚前與他人所生之二子黃
    之平、黃雨琳（業據原法院以九十年度親字第九三號確認親子關係不存在），其
    於平日常於三更半夜將小孩打醒，使一家不得安寧，又於八十八年十二月間至上
　　訴人上班之金順興紡織廠丟紗鬧事；並於九十年四月五日至上訴人上班之立康紡
　　織廠鬧事，打破玻璃，以上事實均為被上訴人所是認，堪信為真實。
　(二)查民法親屬編於七十四年修正後，於第一千零五十二條增列第二項離婚事由之概
    括規定，准「有前項以外之重大事由，難以維持婚姻者，夫妻之一方得請求離婚
    」，其目的在使夫妻請求裁判離婚之事由較富彈性。是夫妻間發生之情事，苟足
    使婚姻難以維持，即無不准依該條第二項訴訟離婚之理，不因當事人併據同一事
    實主張有該條第一項離婚原因而有不同．．．（參見最高法院八十六年台上字第
    六０六號判決意旨），本件雙方結婚未滿二年，被上訴人即經常對上訴人及其子
　　施以言行暴力，使上訴人及其子生活於恐懼之中，婚姻誠摯之基礎，顯已動搖，
　　已足使婚姻難以維持，已構成民法第一千零五十二條第二項所定之其他重大事由
　　之離婚原因，上訴人於本審追加該條項之離婚事由，核屬正當，本院應予准許。
    至於上訴人原依同條第一項第三、七、八款之事由，請求准予與被上訴人離婚，
　　因上訴人已追加同條第二項之離婚事由為訴訟標的，上訴人之真意在訴請離婚之
　　聲明則屬同一，數項離婚事由，其一有理由，其他事由即不請求判決，且原起訴
　　即上訴部分之訴訟標的屬於訴之客觀選擇之合併，其依同條第二項之離婚事由，
　　業經准許，對同條第一項第三、七、八款之上訴事由部分，則無庸予以審判，併
　　此敘明。
五、綜上所述，本件上訴人追加依民法第一千零五十二條第二項之事由，訴請准予與
    被上訴人離婚，尚非無據，應予准許。
六、本件事證已臻明確，兩造其餘之攻防方法與判決結果不生影響，無庸逐一論述，
　　併此敘明。
丙、據上論結，本件上訴人追加之訴為有理由，依民事訴訟法第七十八條，判決如主
　　文。
中　　華　　民　　國　　九十一　　年　　　十一　　　月　　　　十二　　　日
　　　　　　　　　　　　　　　民　事　第　八　庭
　　　　　　　　　　　　　　　　　審判長法　官　鄭　三　源
　　　　　　　　　　　　　　　　　　　　法　官　王　淇　梓
　　　　　　　　　　　　　　　　　　　　法　官　郭　松　濤
右正本係照原本作成。
如不服本判決，應於收受送達後二十日內向本院提出上訴書狀，其未表明上訴理由者
，應於提出上訴後二十日內向本院補提理由書狀（均須按他造當事人之人數附繕本）
上訴時應提出委任律師或具有律師資格之人之委任狀；委任有律師資格者，另應附具
律師及格證書及釋明委任人與受任人有民事訴訟法第四百六十六條之一第一項但書或
第二項（詳附註）所定關係之釋明文書影本。
中　　華　　民　　國　　九十一　　年　　　十一　　　月　　　　十三　　　日
　　　　　　　　　　　　　　　　　　　　書記官　方　素　珍
附註：
民事訴訟法第四百六十六條之一（第一項、第二項）
對於第二審判決上訴，上訴人應委任律師為訴訟代理人。但上訴人或其法定代理人具
有律師資格者，不在此限。
上訴人之配偶、三親等內之血親、二親等內之姻親，或上訴人為法人、中央或地方機
關時，其所屬專任人員具有律師資格並經法院認為適當者，亦得為第三審訴訟代理人
。
